【裁判字號】    95,簡上,638
【裁判日期】    951108
【裁判案由】    家暴傷害
【裁判全文】
臺灣板橋地方法院刑事判決             95年度簡上字第638號
上  訴  人
即  被  告  丙○○
選任辯護人  莊乾城律師
上列上訴人因家暴傷害案件，不服本院95年度簡字第4549號中華
民國95年7 月31日第一審判決（聲請案號：95年度偵字第16344
號），提起上訴，本院管轄之第二審合議庭判決如下：
    主  文
上訴駁回。
    事實及理由
一、本案經本院審理結果，認第一審簡易判決認被告丙○○（原
    審判決誤載被告生日為「民國43年1 月20日」，應予更正為
    「民國53年1 月20日」）犯刑法第277 條第1 項之傷害罪，
    判處拘役三十日，如易科罰金以銀元三百元折算一日，認事
    用法及量刑均無不當，應予維持，並引用如附件所示第一審
    判決書記載之事實、證據及理由。
二、上訴人即被告丙○○上訴意旨略以：本件係告訴人乙○○係
    被告之姐，因不滿伊等父親遺產處理事宜，至伊家中惡意吵
    鬧，經伊多次請其離去，告訴人均不肯離去，經伊電請警察
    、里長前來處理，勸其離去亦未果，伊不得已始用兩手欲將
    之推出，但告訴人極力反抗互推，仍不肯離去，之後伊再請
    警察、里長前來勸離，告訴人最後較平息就自行離去，被告
    並無與之拉扯，對之傷害之故意，原審判決所認有誤，爰提
    起上訴云云。辯護人亦未被告辯護稱：本件被告行為符合正
    當防衛要件，縱於推擠中有造成告訴人傷害，亦屬正當防衛
    ，應予不罰等語。
三、但查，訊據上訴人即被告丙○○並不否認有於原審判決所認
    時地與告訴人乙○○互相推擠之事實，雖其辯稱上開上訴意
    旨云云，然原審所認被告犯罪事實，並經證人即被告之妻林
    秀鴻於偵查中證述：被告與告訴人二人有互相拉扯，致二人
    有受傷等情明確（見偵查卷18頁），告訴人於本院審理時亦
    指證被告與其間有激烈拉扯之情綦詳（見本院95年10月25日
    審判筆錄），並有告訴人受傷之診斷證明書在卷可資佐證，
    再衡諸偵查卷附被告手臂受有多處抓傷、被告所有遙控器吊
    圈、手錶錶鍊斷裂等情狀照片，亦見其間拉扯推擠情況激烈
    ，是被告諉稱其無傷害之故意，實難採信。又被告辯護人雖
    主張被告所為符合正當防衛要件云云，然據告訴人於本院審
    理時指稱：伊母親與被告同住在案發地點，伊自日本返國至
    案發處所，除了與被告處理伊父遺產問題外，同時係回來看
    伊母親，伊母親並未趕伊離開等語（見本院上開審判筆錄）
    ，而被告於本院審理時亦承稱：案發處所係伊母親與伊家人
    共同使用居住等語明確（見本院上開審判筆錄10頁），可見
    案發處所非被告所獨有居住使用，是其獨自對告訴人主張居
    住權利而施以推擠行為，與正當防衛要件已有未合，況依上
    述所認其對告訴人施以激烈致傷之拉扯推擠行為，核諸案發
    當時情狀，亦難謂非屬過當之行為，綜上所述，足見辯護人
    所主張被告所為符合正當防衛要件云云，亦不足採。從而堪
    認被告本件犯行事證明確，原審判決認事用法，核無不合，
    另衡諸被告傷害告訴人之情狀及尚未與告訴人達成民事賠償
    和解，原審判決量刑亦屬妥適。是被告上訴意旨仍執前詞，
    指摘原審判決不當，求予撤銷改判，顯無理由，自應予駁回
    。
據上論斷，應依刑事訴訟法第455 條之1 第1 項、第3 項、第36
8 條、第373 條，判決如主文。
本案經檢察官靳開聖到庭執行職務
中    華    民    國    95    年    11    月    8     日
                刑事第八庭  審判長法  官  王  屏  夏
                                  法  官  王  偉  光
                                  法  官  彭  全  曄
以上正本證明與原本無異。
本件不得上訴。
                                  書記官  吳  詩  琳
中    華    民    國    95    年    11    月    8     日
附錄本案論罪科刑法條全文：
中華民國刑法第277條
（普通傷害罪）
傷害人之身體或健康者，處 3 年以下有期徒刑、拘役或 1 千元
以下罰金。
犯前項之罪因而致人於死者，處無期徒刑或 7 年以上有期徒刑；
致重傷者，處 3 年以上 10 年以下有期徒刑。
--------------------------------------------------------
附件：
┌──────────────────────────────┐
│臺灣板橋地方法院刑事簡易判決          95年度簡字第4549號    │
│聲  請  人  臺灣板橋地方法院檢察署檢察官                    │
│被      告  丙○○  男  52歲（民國○○年○月○○日生）           │
│                    身分證統一編號：Ｚ000000000號            │
│                    住臺北市○○區○○街82號2樓             │
│                    居臺北縣新莊市○○路266號1樓            │
│上列被告因家庭暴力傷害案件，經檢察官聲請以簡易判決處刑（    │
│九十五年度偵字第一六三四四號），本院判決如下：              │
│    主  文                                                  │
│丙○○傷害人之身體，處拘役拾日，如易科罰金，以銀元佰    │
│元折算壹日。                                                │
│    事實及理由                                              │
│一、本件犯罪事實、證據及應適用之法條，均引用如附件檢察官    │
│    聲請簡易判決處刑書之記載。                              │
│二、爰審酌被告丙○○之犯罪動機、目的、手段、對告訴人林淑    │
│    伶傷害之程度及犯後態度等一切情狀，量處如主文所示之刑    │
│    。又被告行為後，刑法及其施行法業於九十五年七月一日修    │
│    正施行，就易科罰金之折算標準部分，如依修正前刑法第四    │
│    十一條第一項及修正前罰金罰鍰提高標準條例第二條之規定    │
│    ，應以銀元三百元即新臺幣九百元折算一日，惟若依修正後    │
│    刑法第四十一條第一項前段（原罰金罰鍰提高標準條例第二    │
│    條已同時刪除）之規定，應以新臺幣一千元、二千元或三千    │
│    元折算一日，二者相較之下，應以修正前之規定較有利於被    │
│    告；再按刑法施行法增訂第一條之一：「中華民國九十四年    │
│    一月七日刑法修正施行後，刑法分則編所定罰金之貨幣單位    │
│    為新臺幣。九十四年一月七日刑法修正時，刑法分則編未修    │
│    正之條文定有罰金者，自九十四年一月七日刑法修正施行後    │
│    ，就其所定數額提高為三十倍。但七十二年六月二十六日至    │
│    九十四年一月七日新增或修正之條文，就其所定數額提高為    │
│    三倍。」，則刑法第二百七十七條第一項規定之罰金部分，    │
│    應認亦隨同修正，而在修正前應依罰金罰鍰提高標準條例第    │
│    一條前段之規定提高為十倍，是修正前後所規定之罰金刑最    │
│    高額，經換算結果並無不同，惟因修正後刑法第三十三條第    │
│    五款已將罰金刑調整為新臺幣一千元以上，以百元計算之，    │
│    經比較前後規定之刑度，應以修正前之規定對被告較為有利    │
│    。綜上，經綜合比較前述各項法律變更之結果後，本案因修    │
│    正後之規定並未對被告較為有利，依刑法第二條第一項前段    │
│    規定，應一體適用修正前刑法及修正前罰金罰鍰提高標準條    │
│    例之規定。從而，並適用修正前刑法第四十一條第一項前段    │
│    及修正前罰金罰鍰提高標準條例第二條之規定，諭知易科罰    │
│    金之折算標準。                                          │
│三、依刑事訴訟法第四百四十九條第一項前段、第三項、第四百    │
│    五十四條第二項，刑法第二條第一項前段（修正後）、第二    │
│    百七十七條條第一項，第四十一第一項前段（修正前），罰    │
│    金罰鍰提高標準條例第一條前段、第二條（修正前），逕以    │
│    簡易判決處刑如主文。                                    │
│四、如不服本判決，得自收受送達之翌日起十日內向本院提出上    │
│    訴狀，上訴於本院第二審合議庭（須附繕本）。              │
│中    華    民    國    95    年    7     月    31    日    │
│                  刑事第八庭  法  官  王士珮                │
│以上正本證明與原本無異。                                    │
│                              書記官  程欣怡                │
│中    華    民    國    95    年    7     月    31    日    │
│                                                            │
│附件：                                                      │
│臺灣板橋地方法院檢察署檢察官聲請簡易判決處刑書              │
│                                     95年度偵字第16344號    │
│    被      告  丙○○  男  42歲（民國○○年○月○○日生）       │
│                        住臺北市○○區○○街82號2樓         │
│                        居臺北縣新莊市○○路266號1樓        │
│                        身分證統一編號：Ｚ000000000號        │
│上列被告因家庭暴力之傷害案件，業經偵查終結，認為宜以簡易    │
│判決處刑，茲將犯罪事實及證據並所犯法條分敘如下：            │
│      犯  罪  事  實                                        │
│一、丙○○係乙○○之弟，具有家庭暴力防治法第3條第4款所定    │
│    之家庭成員關係，於民國94年11月8日凌晨0時許，2 人在臺    │
│    北縣新莊市○○路266號3樓，因遺產問題發生爭執，丙○○    │
│    竟基於傷害之犯意，強行拉扯、推擠乙○○離開上址，致林    │
│    淑伶受有多處挫傷、擦傷與頭部外傷之傷害（頭部3x3 公分    │
│    之紅腫、後左上臂4X4公分之瘀青、後左下臂2X3公分之瘀青    │
│    、後右上臂4X2公分之瘀青、4X4公分之瘀青、手背1 X0.3公    │
│    分之擦傷、前大腿2x2公分之瘀青、後大腿4x2公分之瘀青）    │
│    ，丙○○亦受有多處抓傷、擦傷之傷害（已逾告訴期間未提    │
│    告訴）。                                                │
│二、案經乙○○告訴偵辦。                                    │
│        證據並所犯法條                                      │
│一、上揭犯罪事實，業據被告丙○○供承於上揭時地與告訴人林    │
│    淑伶發生拉扯之情無訛，並據告訴人指訴綦詳，核與證人即    │
│    在場之被告妻子林秀鴻證述2人因財產問題發生拉扯等情相     │
│    符，此外，被告與告訴人均受有多處擦傷、抓傷、挫傷等傷    │
│    害，有行政院衛生署臺北醫院診斷證明書2紙附卷可稽，堪     │
│    認被告與告訴人確有發生拉扯推擠，並致告訴人受傷之情，    │
│    被告犯嫌，洵堪認定。                                    │
│二、核被告丙○○所為，係涉犯刑法第277條第1項之傷害罪嫌。    │
│    至告訴人雖指稱被告除拉扯外，另於同日凌晨2 時許，至告    │
│    訴人房內，將告訴人毆打在地，並欲打死告訴人等情，惟查    │
│    告訴人頭部雖有腫傷，然僅約3X3 公分，面積非大，且身體    │
│    多處擦挫傷均屬小面積之傷痕，有前開診斷證明書在卷可按    │
│    ，實難認係遭被告以強行毆打在地方式所為之傷害，告訴人    │
│    所言是否屬實，已難遽採；而證人即告訴人之夫何德雄雖證    │
│    稱告訴人當日曾打電話向其求救，告知遭被告按在地上毆打    │
│    ，並將告訴人頭部撞擊地上，與告訴人所指當日僅告訴證人    │
│    有遭被告毆打，並未告訴證人遭被告壓在地上毆打之情有所    │
│    不符，亦與前開傷勢有別，尚難採信；是告訴人此部分指訴    │
│    是否屬實即屬有疑，而難遽為不利被告之認定，惟此部分與    │
│    前開聲請簡易判決處刑部分，有連續犯之裁判上一罪關係（    │
│    新刑法雖於95年7月1日修正生效施行，然比較被告行為時與    │
│    裁判時之法律，仍以連續犯之規定有利於被告），爰不另為    │
│    不起訴之處分。                                          │
│三、依刑事訴訟法第451條第1項聲請逕以簡易判決處刑。          │
│    此    致                                                │
│臺灣板橋地方法院                                            │
│中    華    民    國    95    年    7     月    11    日    │
│                              檢察官  甲  ○  ○            │
│上正本證明與原本無異                                        │
│中    華    民    國    95    年    7     月    21    日    │
│                                                            │
│                              書記官  林  郁  蓉            │
└──────────────────────────────┘


司法院資訊處製作；財團法人民間司法改革基金會備份。
